【裁判字號】    98,上訴,711
【裁判日期】    980601
【裁判案由】    違反毒品危害防制條例
【裁判全文】
臺灣高等法院高雄分院刑事判決         98年度上訴字第711號
上  訴  人
即  被  告  甲○○
上列上訴人因違反毒品危害防制條例案件，不服臺灣高雄地方法
院98年度訴字第362號中華民國98年3 月13日第一審判決（起訴
案號：臺灣高雄地方法院檢察署97年度毒偵字第9024號），提起
上訴，本院判決如下：
    主  文
上訴駁回。
    理  由
一、按「不服地方法院之第一審判決而上訴者，應向管轄第二審
    之高等法院為之。上訴書狀應敘述具體理由。上訴書狀未敘
    述上訴理由者，應於上訴期間屆滿後20日內補提理由書於原
    審法院。逾期未補提者，原審法院應定期間先命補正」、「
    第二審法院認為上訴書狀未敘述理由或上訴有第362 條前段
    之情形，應以判決駁回之。但其情形可以補正而未經原審法
    院命其補正者，審判長應定期間先命補正」，民國96年7月4
    日修正公布、同年月6 日施行之刑事訴訟法第361條、第367
    條分別定有明文。職是，不服地方法院之第一審判決而上訴
    者，其上訴書狀應敘述具體理由，至於上訴理由是否具體，
    係屬第二審法院審查範圍，則不在命補正之列，此參照上開
    條文之修正理由自明。
二、再所稱具體理由，係指須就不服之判決為具體之指摘而言，
    如僅泛稱原判決認事用法不當或採證違法、判決不公等，均
    非具體理由（ 法院辦理刑事訴訟案件應行注意事項第162點
    參照）。復按「所謂具體理由，必係依據卷內既有訴訟資料
    或提出新事證，指摘或表明第一審判決有何採證認事、用法
    或量刑等足以影響判決本旨之不當或違法，而構成應予撤銷
    之具體事由，始克當之（例如：依憑證據法則具體指出所採
    證據何以不具證據能力，或依憑卷證資料，明確指出所為證
    據證明力之判斷如何違背經驗、論理法則）；倘僅泛言原判
    決認定事實錯誤、違背法令、量刑失之過重或輕縱，而未依
    上揭意旨指出具體事由，或形式上雖已指出具體事由，然該
    事由縱使屬實，亦不足以認為原判決有何不當或違法者（例
    如：對不具有調查必要性之證據，法院未依聲請調查亦未說
    明理由，或援用證據不當，但除去該證據仍應為同一事實之
    認定），皆難謂係具體理由，俾與第二審上訴制度旨在請求
    第二審法院撤銷、變更第一審不當或違法之判決，以實現個
    案救濟之立法目的相契合，並節制濫行上訴」（最高法院97
    年度台上字第892號判決意旨參照 ）。是如上訴理由書狀並
    未依據卷內訴訟資料，具體指摘原判決認事用法有何違法或
    不當之情形，即屬上訴未敘述具體理由。又上訴書狀未敘述
    具體理由者，其上訴即屬於刑事訴訟法第362條前段所定「
    上訴不合法律上之程式」之情形，第二審法院自應依同法第
    367條之規定，以判決駁回之。
三、本案上訴人即被告甲○○（下稱被告）不服原審判決提起上
    訴，其上訴書所載理由略謂：被告對於施用毒品犯行深感悔
    悟，惟被告有正當工作，且被告岳母多年前中風，終年臥病
    在床，生活無法自理，被告長女現就讀彰化縣某技術學院，
    長孫就讀小學，倘被告入監服刑，家中經濟必出現窘境，為
    此爰請求從輕量刑云云。經查：
  (一)關於刑之量定，係實體法上賦予法院得為自由裁量之事項，
    倘其未有逾越法律所規定之範圍，或濫用其權限，即不得任
    意指摘為違法（最高法院75年度台上字第7033號判例意旨參
    照）。且在同一犯罪事實與情節，如別無其他加重或減輕之
    原因，下級審量定之刑，亦無過重或失輕之不當情形，則上
    級審法院對下級審法院之職權行使，原則上應予尊重（最高
    法院85年度台上字第2446號判決意旨參照）。
  (二)原判決認被告前因施用毒品案件，經裁定令入戒治處所施以
    強制戒治後，於92年4 月4 日停止強制戒治釋放出所，並付
    保護管束，於同年7 月17日保護管束期滿視為執行完畢，詎
    猶未戒斷毒癮，於強制戒治執行視為完畢後5 年內之96年間
    再犯施用毒品案件，經臺灣高等法院花蓮分院以96年度上訴
    字第318 號判處有期徒刑8 月、4 月及4 月，經減刑為有期
    徒刑4 月、2 月及2 月，並定應執行為有期徒刑4 月確定等
    事實，有臺灣高等法院被告全國前案紀錄表附卷可稽，則被
    告前因施用毒品案經強制戒治執行完畢後，於5 年內已經再
    犯，並經依法追訴處罰，雖本案施用毒品之時間在初犯釋放
    5 年後，惟被告既已先於「5 年內再犯」，顯見其再犯率甚
    高，原實施之強制戒治已無法收其實效，而無5 年戒斷期之
    存在，參諸最高法院95年度台非字第59號、第65號判決及95
    年度第7 次刑庭會議決議意旨，自無再經觀察、勒戒及強制
    戒治之必要，而應由檢察官逕行起訴，並由法院依法論科。
    核被告所為，係犯毒品危害防制條例第10條第1 項施用第一
    級毒品罪，被告持有第一級毒品，復進而施用，其持有第一
    級毒品之低度行為，為施用第一級毒品之高度行為所吸收，
    不另論罪。審酌被告前因施用毒品，經強制戒治後，仍未戒
    絕毒品，再犯本件施用毒品之罪，顯見其戒除毒癮之意志薄
    弱，惡習未改，惟念及施用毒品乃戕害自己身心之行為，尚
    未損及他人，且其犯後已坦認犯行等一切情狀，因而量處有
    期徒刑9 月。經核原判決已就刑法第57條揭示之各種量刑條
    件妥為斟酌，認事用法均無違誤，量刑亦稱允當，尚無失輕
    、過重或違反比例原則、平等原則之情形。
  (三)被告之上訴意旨，僅空泛指摘原判決量刑過重，並未依據卷
    內訴訟資料，具體指摘原判決認事用法有何違法或不當之情
    形，顯屬上訴未敘述具體理由。核之上揭說明，應認被告之
    上訴違背法律上之程式，自應予以駁回。
四、爰依刑事訴訟法第367條前段、第372條，不經言詞辯論，逕
    為判決如主文。
中    華    民    國    98    年    6     月    1     日
                  刑事第七庭    審判長法  官 莊飛宗
                                      法  官 陳明富
                                      法  官 孫啟強
以上正本證明與原本無異。
如不服本判決應於收受本判決後10日內向本院提出上訴書狀，其
未敘述上訴理由者，並得於提起上訴後10日內向本院補提理由書
狀（均須按他造當事人之人數附繕本）「切勿逕送上級法院」。
中    華    民    國    98    年    6     月    1     日
                                      書記官 黃富美


司法院資訊處製作；財團法人民間司法改革基金會備份。
